【裁判字號】    92,上訴,204
【裁判日期】    920807
【裁判案由】    毒品危害防制條例
【裁判全文】
臺灣高等法院臺南分院刑事判決            九十二年度上訴字第二○四號    Ｇ
      上  訴  人  台灣雲林地方法院檢察署檢察官
      上  訴  人
      即  被  告  壬  ○  ○
      選任辯護人  吳  豐  賓
      被      告  己  ○  ○
      指定辯護人  本院公設辯護人  庚  ○  ○
右上訴人因被告毒品危害防制條例案件，不服臺灣雲林地方法院九十年度訴字第三四
六號中華民國九十一年十二月二十五日第一審判決（起訴案號：臺灣雲林地方法院檢
察署九十年度偵字第二八六九號、九十年度偵字第三五七七號），提起上訴，本院判
決如左：
      主      文
原判決關於己○○、壬○○部分撤銷。
己○○共同連續販賣第貳級毒品，處有期徒刑捌年陸月，扣案之第壹級毒品海洛因柒
包（驗餘合計淨重捌點零參公克）、第貳級毒品安非他命拾參包（驗餘合計淨重參拾
玖點參貳公克）、第貳級毒品安非他命壹包（毛重零點五公克）、殘留安非他命成分
之吸食器壹組及玻璃球壹個、殘留海洛因成分之研磨機壹台、殘留海洛因及安非他命
成分之分裝鏟貳支均沒收銷燬之；扣案毒品之外包裝貳拾肆個均沒收；販賣安非他命
所得新臺幣壹萬捌仟元沒收之，如全部或一部不能沒收時，以其財產抵償之。
壬○○共同意圖販賣而持有第壹級毒品，累犯，處有期徒刑陸年，扣案之第壹級毒品
海洛因參包（驗餘合計淨重柒拾肆點貳貳公克）均沒收銷燬之；毒品之外包裝參個沒
收。
      事      實
一、己○○基於販賣第二級毒品安非他命之概括犯意，於民國（下同）八十九年九月
    間，因積欠丙○○新台幣（下同）二千元未還，竟於雲林縣古坑鄉桂林村某處，
    以等值之第二級毒品安非他命交付與丙○○抵償；另己○○自九十年六月起至九
    十年九月二十六日止，於雲林縣麥寮鄉○○路○○道冷飲店前，以一千元或二千
    元不等之代價，連續販賣第二級毒品安非他命與丁○○三至四次，嗣於九十年九
    月二十六日下午二時十五分許，於前開地點，欲再次交易時，為警當場逮捕，並
    於己○○身上取出安非他命二包（毛重Ｏ‧五公克）、含安非他命殘渣袋四個、
    空夾鍊袋乙個及吸食器乙組。己○○與甲○○（已經判處有期徒刑四年確定）為
    男女朋友關係，二人復共同基於販賣第二級毒品之概括犯意，自九十年四、五月
    間起，至同年七月間止，連續在雲林縣斗南鎮田徑場附近等處，以每包一千元至
    二千元之價格，販賣第二級毒品安非他命予辛○○四次；另於九十年六月起，以
    每包三千元、六千元之價格，在其住處，連續販賣第二級毒品安非他命予戊○○
    各一次。嗣於九十年七月十二日晚上七時許，警員在雲林縣斗六市○○街七八號
    之三、七樓七○五室查獲戊○○持有毒品安非他命，為追查其毒品來源，乃由戊○○配合警方而撥打0000000000號行動電話予綽號「平頭」之己○○
    ，而由甲○○接聽，佯稱欲購買安非他命六千元並約定交易地點，己○○乃吩咐
    甲○○依約於該日晚上十一時，前往雲林縣麥寮鄉台十七線與中山路口交易安非
    他命，遂為埋伏現場之員警當場逮捕，並在其所駕駛之車號Ｙ七－○七七一號自
    用小客車上起出安非他命十二包（驗餘共淨重三十七．四○公克）、海洛因七包
    （驗餘合計淨重八．○三公克，包裝重二．二○公克）。又經甲○○主動帶同警
    方前往其與己○○同住處即雲林縣斗南鎮○○路「佳洲汽車旅館」五○一室，當
    場起獲安非他命一包（驗餘淨重一．九二公克）、殘留安非他命成分之吸食器一
    組及玻璃球一個、殘留海洛因成分之研磨機一台、殘留海洛因及安非他命成分之
    分裝鏟二支等物。並於同年月十三日零時五十分許，在該五○一室前，當場查獲
    前來之辛○○。
二、壬○○前於八十二年間，因違反肅清煙毒條例案件，經台灣高等法院高雄分院判
    處有期徒刑三年，褫奪公權二年確定，於八十四年三月二十八日假釋出獄，於八
    十六年十一月十七日假釋期滿執行完畢。又與陳啟彬（因通緝另行審結）二人共
    同意圖販賣而持有第一級毒品海洛因，於九十年七月十三日上午八時二十分許，
    由陳啟彬駕駛壬○○所有之車號ＵＨ－六二○一號自小客車，搭載壬○○及壬○○不知情之太太、小孩由高雄北上找買主。嗣因警方查獲甲○○持有毒品，追查
    其毒品來源，甲○○乃以其0000000000號行動電話撥打壬○○之00
    00000000號行動電話，由陳啟彬接聽後，佯稱伊與己○○要買海洛因，
    要壬○○及陳啟彬攜帶毒品讓伊試用交易，乃約定於雲林縣斗南鎮○○路佳洲出
    租套房五○一室碰面，壬○○、陳啟彬隨即前往楊秀美所在之上開佳洲汽車旅館
    五○一室，壬○○甫下車，旋即為警當場逮捕，並在上開自小客車內起獲海洛因
    三包（驗餘合計淨重七十四．二二公克）等物。
三、案經雲林縣警察局斗六分局報請臺灣雲林地方法院檢察署檢察官偵查起訴。
      理      由
一、訊據上訴人即被告己○○固不否認其與被告甲○○係男女朋友關係，其綽號為「
    平頭」，曾提供第二級毒品安非他命予戊○○、辛○○、丙○○、丁○○等人使
    用乙節，惟矢口否認與同案被告甲○○共同販賣第二級毒品安非他命予戊○○等
    四人之犯行，並辯稱：伊沒有賣毒品予戊○○等四人，只有分給他們吸食，而甲○○為警查獲當天，伊並沒有交代甲○○拿毒品過去交易云云；被告壬○○坦承
    於上開時間接獲甲○○之電話後，有攜帶第一級毒品海洛因與陳啟彬共同前往雲
    林縣斗南鎮佳洲汽車旅館五○一室，而為警查獲之事實，惟矢口否認有何意圖販
    賣而持有第一級毒品海洛因之犯行，辯稱：伊當天本來要帶太太及小孩北上遊玩
    一個禮拜，攜帶海洛因三包純為自己需用；伊因手受傷，才請陳啟彬來幫忙開車
    ，在高速公路時，甲○○打電話給伊，要伊去她租房子的地方坐坐，並問伊有無
    毒品，說她毒癮發作，所以才會前往佳洲汽車旅館五○一號房，而遭警員逮捕云
    云。
二、惟查：
（一）證人辛○○於警訊時證稱：「我一共向己○○購買過大約四次安非他命，每次
      都是以台幣壹仟至貳仟元代價購得，交易地點都是我打他的行動電話0000
      000000，然後己○○就約在斗南田徑附近路旁交易」、「我都是向己○○購買，如果己○○沒空，我就是找己○○女友綽號『小美』（即同案被告甲○○）之女子購買」等語（見警訊卷）；於檢察官偵查中供稱：「（問：何時
      起買？在何處買？共買了幾次？）四次，今年四、五月起，有時在半路交易，
      有時在汽車旅館內，每次都是買一、二千元．．．」等語（見台灣雲林地方法
      院檢察署九十年度偵字第二八六九號偵查卷九十年七月十三日訊問筆錄）；嗣
      於原審審理時到庭具結證稱：「（問：你跟他【指綽號平頭之人】拿毒品要錢
      嗎？）要，我一次都拿一、二千元給他」、「（問：你總共跟『平頭』拿過幾
      次安非他命？）三、四次」、「（問：你是否有跟甲○○綽號『小美』拿過安
      非他命？）『平頭』如忙的話會叫一位女生拿毒品給我，那位女生叫何名字我
      不知道」、「（問：你在警察局時，警員有拿過甲○○的口卡片給你指認，是
      否就是幫『平頭』拿毒品給你的人？）是的，我們都叫她『小美』」等語（見
      原審卷九十一年八月十二日訊問筆錄）；於本院調查時，亦供承：曾向被告拿
      過三、四次安非他命，有時拿一、二千元給被告等語（見本院九十二年四月四
      日訊問筆錄），足見被告己○○及甲○○共同販賣安非他命與辛○○乙節，堪
      予採信。
（二）而證人戊○○於警訊中供稱：「我於九十年六月間開始吸食安非他命．．．我
      共向綽號『平頭』、甲○○二人購買兩次的安非他命，每次購買的金額為新台
      幣參仟元至陸仟元不等，我都是先打綽號『平頭』的電話再約定時間、地點進
      行交易」等語，核與同案被告甲○○於原審調查時，供承：「被警察查獲時，
      是己○○叫我拿香煙盒去給戊○○，我不知道裡面是安非他命」、「己○○只
      有叫我」、「己○○只有叫我拿香煙盒給戊○○，叫我跟戊○○拿六千元回來
      ，我之前看過戊○○一、二次，都是戊○○找己○○拿藥吃的時候看到的」等
      情節相符，又經證人即查獲戊○○之警員癸○○於本院調查時，到庭結證稱：
      「先查到戊○○，他打電話給上手『平頭』己○○，『平頭』的女友甲○○接
      電話，約定交易地點後，我們在該處查獲甲○○，她駕駛己○○的車子Ｙ七—
      Ｏ七七一號前往交易‧‧‧」等語（見本院九十二年四月四日訊問筆錄）、其
      於原審審理時，亦證稱：戊○○於警訊中有承認向己○○購買安非他命二次，
      是他在自由意識下說的，我們並沒有叫他承認等語，互核相符，堪認被告己○○、甲○○共同販賣安非他命與戊○○等情，亦堪採信。雖證人戊○○於原審
      審理時雖改稱：「（你有跟己○○、甲○○拿過毒品嗎？）沒有，後來不知道
      為何甲○○會說有，所以警察叫我要說有，我才說有的」、「（問：己○○有
      無償拿二、三次安非他命給你吸嗎？）有，都是在他那裡吸，只有安非他命，
      沒有海洛因」云云（見原審九十一年六月二十日訊問筆錄）。惟證人戊○○於
      本院調查時證稱：曾向被告分別以三千元、六千元各一次之價格購買安非他命
      等語，都是以電話聯絡，購買毒品的錢都交給甲○○等語（見本院九十二年六
      月十三日訊問筆錄），再參酌本案係由戊○○配合警方以打電話方式，佯稱欲
      購買安非他命，始誘出被告甲○○而查獲本案，是倘被告己○○及甲○○僅曾
      無償轉讓安非他命予證人戊○○，證人戊○○又何須指控被告己○○及甲○○
      販賣安非他命？又何須佯稱欲向被告己○○、甲○○購買安非他命？足認證人
      戊○○於原審審理時所為證詞，有迴護被告己○○及甲○○之情，應以其警訊
      中及本院調查時供述情節較為可採。
（三）證人丙○○於警訊中供稱：伊曾於八十九年九月間以二千元之代價向被告購買
      安非他命等語（見警訊卷），嗣於偵查中稱：伊之前借給被告二千元，被告沒
      錢還伊，而以安非他命相抵等語（見台灣雲林地方法院檢察署九十年偵字第二
      Ｏ二四號卷第二七頁），雖被告己○○辯稱：伊有一次送安非他命給丙○○，
      並非販賣云云，惟被告己○○並不否認有交付一次安非他命與丙○○乙節，堪
      認被告己○○曾積欠丙○○二千元未還，嗣以等值之安非他命抵償，兩者間仍
      不失對價關係，應認丙○○自被告己○○處所得之安非他命仍係有償取得至明
      ，是被告己○○上開所辯，亦不足採。
（四）又被告己○○於九十年六月起至同年九月二十六日間，於雲林縣麥寮鄉○○路
      ○○道冷飲店前，連續販賣安非他命三至四次予丁○○，嗣於九十年九月二十
      六日正待交付安非他命與丁○○時，為警當場逮捕並自伊身上查獲安非他命二
      包及含安非他命殘渣袋四只及空夾鏈袋乙只，並循線查獲丁○○等情，業據證
      人丁○○於警訊時陳稱：當日伊以行動電話聯絡己○○欲購買安非他命一千元
      ，因己○○要伊到麥寮鄉○○路○○道冷飲店前，伊駕車前往該處正待交易時
      ，隨即為警方查獲等語（見台灣雲林地方法院檢察署九十年度偵字第四Ｏ二四
      號偵查卷第十九頁），復於偵查中及本院調查時到庭證稱：向被告己○○買過
      二、三次，都在麥寮鄉○○○○○道上的小吃店，每次拿一千元給被告己○○
      ，被告己○○就用夾鏈袋裝好交給伊等語（見前開偵查卷第七七頁、本院九十
      二年五月十六日訊問筆錄），並有安非他命二包（毛重Ｏ‧五公克）及含安非
      他命殘渣袋四只及空夾鏈袋乙只扣案可證，堪信為真實。且無論是持有或販賣
      毒品均係違法行為，而毒品來源是否充裕、查緝是否嚴謹、買賣對象關係深淺
      與資力，均關係取得毒品之風險，而被告己○○與丁○○又非至親，豈有辛苦
      調貨後，又約定時地專程送毒品予證人丁○○而不收取對價、免費供其施用之
      理，足見被告己○○辯稱僅係送丁○○云云，亦不可採。
（五）被告壬○○固不否認於九十年七月十三日接獲甲○○電話後，即搭乘陳啟彬所
      駕駛之自小客車，前往雲林縣斗南鎮佳洲汽車旅館五○一室，抵達後，正欲進
      入旅館房間，隨即為警逮捕，嗣經警於陳啟彬所駕駛之被告壬○○所有車號Ｕ
      Ｈ－六二○一號自小客車內起獲海洛因三包等情，惟辯稱：當天本來要帶太太
      及小孩去劍湖山玩，因伊手受傷，才請陳啟彬來幫忙開車，在高速公路時，甲○○打電話給伊，要伊去她租房子的地方坐坐，並問伊有無毒品，說她毒癮發
      作，所以才會前往佳洲汽車旅館五○一號房，而遭警員逮捕，當天查獲之毒品
      係其個人因用量大，所事先備妥欲供多日使用，並非用來販賣的云云。惟查，
      甲○○為警查獲後，經警追查其毒品來源，甲○○乃配合警方查緝，並以電話
      聯絡壬○○，向壬○○佯稱伊與己○○欲買海洛因，要被告壬○○與陳啟彬攜
      帶毒品讓伊試用交易，乃約定於雲林縣斗南鎮○○路佳洲出租套房五○一室碰
      面等情，業據被告甲○○於偵查中供述明確（見台灣雲林地方法院檢察署九十
      年度偵字第二八六九號偵查卷九十年七月十三日訊問筆錄），且陳啟彬於偵查
      時供稱：前開毒品是壬○○要交給甲○○使用，因甲○○以前曾將毒品交給壬○○施用等語相符（見前開偵查卷九十年八月十五日訊問筆錄），復有海洛因
      三包扣案可證（驗餘淨重七十四．二二公克，純質淨重一○．三七公克），此
      有法務部調查局九十年九月十三日〈九○〉陸一字第○九一七九一三○號鑑定
      通知書一紙附卷可稽，並經證人即查獲本案之警員林嘉弘於原審調查時證述甚
      詳（見原審卷第一五六頁），堪信被告壬○○、陳啟彬共同意圖販賣而持有前
      開第一級毒品海洛因犯行明確。又被告壬○○於警訊時供稱：「因為甲○○知
      道我有在使用毒品海洛因習慣，所以在早上五點許打我朋友陳啟彬的行動電話
      0000000000號找我，並叫我拿海洛因上來斗南給她（甲○○）試吃
      ，我才會帶那麼多上來。」等語（見雲警刑字第五九九五號警卷九十年七月十
      三日偵訊筆錄），核與被告甲○○所述相符，足見被告壬○○接獲甲○○電話
      後，意圖販賣毒品，方攜帶大量毒品提供甲○○試吃後交易等情，應堪認定。
      被告壬○○雖以自己施用等情置辯，惟若被告壬○○僅自行施用，何需持有海
      洛因三包，淨重達七十四．二二公克之鉅量？又若非持有毒品海洛因待價而沽
      ，何須臨時接獲電話，隨即前往約定地點提供予甲○○施用？綜上諸情，足見
      被告壬○○確有意圖販賣而持有前開海洛因之犯行。
（六）又甲○○為警查獲時，經警扣得安非他命十二包、海洛因七包，經送驗結果安
      非他命十二包合計淨重三七‧六八公克（驗餘合計淨重三七．四○公克），均
      含有第二級毒品甲基安非他命成分，此有內政部警政署刑事警察局九十年十一
      月二十三日刑鑑字第一九八七○六號鑑驗通知書一紙附卷可佐；海洛因七包合
      計淨重八‧○三公克，均含有第一級毒品海洛因成分，有法務部調查局九十年
      九月十三日（九○）陸（一）字第九○一七九一三○號鑑定通知書一紙附卷可
      佐。嗣警員於被告己○○住處內扣得之安非他命一包，經送驗結果，確含有甲
      基安非他命成分（驗餘淨重一．九二公克），此有內政部警政署刑事警察局九
      十年十一月二十三日刑鑑字第一九八七○六號鑑驗通知書一紙在卷可按。此外
      並有殘留安非他命成分之吸食器一組及玻璃球一個、殘留海洛因成分之研磨機
      一台、殘留海洛因及安非他命成分之分裝鏟二支等物品扣案可資佐證。被告壬○○為警查獲時，經警扣得海洛因三包，經送驗結果，海洛因三包合計淨重七
      四‧二二公克，內含有第一級毒品海洛因成分，有法務部調查局九十年九月十
      三日（九○）陸（一）字第九○一七九一三一號鑑定通知書一紙附卷可佐。被
      告壬○○為警查獲時，經警扣得注射針筒一支，經送驗結果，無毒品反應，此
      有有法務部調查局九十年十月十八日（九○）陸（一）字第九○○六五五一一
      號鑑定通知書一紙在卷可稽。
（七）復按近來政府為杜絕毒品之氾濫，對於查緝施用及販賣毒品之工作，無不嚴加
      執行，販賣毒品罪又係重罪，設若無利可圖，衡情一般持有毒品之人當無輕易
      將所持有之安非他命轉讓他人而甘冒於再次向他人購買時，而有被查獲移送法
      辦之危險之理。且不論是瓶裝或袋裝之安非他命，均可任意分裝或增減其份量
      ，而每次買賣之價量，亦隨時隨雙方交情之深淺、當時之資力、需要程度及對
      行情之認知等因素，機動的調整，因之販賣之利得，除經坦承犯行，或價量均
      臻明確外，委難察得實情，職是之故，縱未確切查得販賣賺取之實際差價，但
      除別有事證，足認係按同一價格轉讓，確未牟利外，尚難執此認非法販賣之事
      證有所不足，致知過坦承者難辭重典，飾詞否認者反得逞僥倖，而失情理之平
      ，被告己○○雖矢口否認有販賣毒品之犯行，證人戊○○、辛○○、丙○○、
      丁○○亦僅證稱被告己○○欲將安非他命販售與伊之價格，因而無從確認被告
      己○○販賣所可得之利潤，然被告己○○與證人戊○○、辛○○、丙○○、丁○○，並非至交，苟無得利，豈會冒遭查獲移送法辦之危險之理，足認被告己○○出售毒品顯有圖利之意圖，應堪認定。
（八）綜上所述，被告己○○販賣第二級毒品安非他命；被告壬○○意圖販賣而持有
      第一級毒品海洛因等犯行明確，應堪認定。
三、按安非他命、海洛因分別為毒品危害防制條例第二條第二項第二款、第一款所稱
    之第二級毒品及第一級毒品，核被告己○○所為，係犯毒品危害防制條例第四條
    第二項之販賣第二級毒品罪；被告壬○○所為，係犯同條例第五條第一項之意圖
    販賣而持有第一級毒品罪，公訴意旨認被告壬○○應依同條例第四條第一項之販
    賣第一級毒品罪處斷，然證人乙○○於本院調查時證稱：當天早上被告壬○○說
    要帶伊與小孩去斗六劍湖山玩等語，核與被告壬○○所辯相符；且被告甲○○、
    壬○○並未談妥交易數量、價格，僅先由賣主提供毒品試吃，是兩人間尚未達成
    買賣毒品之合致，業如前述，則被告壬○○尚非以販賣海洛因之犯意而前往上開
    約定地點，應堪認定，是公訴人認被告壬○○涉有販賣毒品罪嫌，尚有未洽，惟
    起訴事實相同，爰依法變更起訴法條。被告己○○持有毒品後，進而販賣毒品，
    其持有之低度行為，應為販賣之高度行為所吸收，不另論罪。被告己○○與甲○○二人就上開販賣第二級毒品罪部分，被告壬○○與陳啟彬二人就上開意圖販賣
    而持有第一級毒品罪部分，有犯意聯絡及行為分擔，均為共同正犯。被告己○○
    多次販賣安非他命予辛○○、戊○○；被告己○○另多次販賣安非他命予丙○○
    、丁○○等犯行，均時間緊接，觸犯構成要件相同之罪名，顯係基於概括犯意為
    之，為連續犯，應依刑法第五十六條之規定，以一販賣第二級毒品既遂罪論，並
    依法加重其刑，惟無期徒刑部分不得加重。被告壬○○前於八十二年間，因違反
    肅清煙毒條例案件，經台灣高等法院高雄分院判處有期徒刑三年，褫奪公權二年
確定，於八十四年三月二十八日假釋出獄，於八十六年十一月十七日假釋期滿執
    行完畢，此有台灣高等法院被告全國前案紀錄表在卷可按，於五年以內再犯本件
    最重本刑為有期徒刑以上之罪，為累犯，應依刑法第四十七條之規定，就有期徒
    刑部分加重其刑。
四、原審認被告己○○等人罪證明確，並予論罪科刑，固非無見，惟查：（一）原審
    未予審酌被告己○○另有販賣第二級毒品安非他命予丙○○、丁○○之罪行，與
    本案有裁判上一罪關係，且未予諭知沒收銷毀併案審理自被告己○○身上查獲之
    安非他命一包（毛重Ｏ‧五公克），自有未洽。（二）公訴意旨認被告壬○○應
    依毒品危害防制條例第四條第一項販賣第一級毒品罪處斷，原審未變更起訴法條
    ，判決壬○○意圖販賣而持有第一級毒品等，容有未合。被告壬○○否認涉有意
    圖販賣而持有第一級毒品犯行，及檢察官就被告壬○○部分上訴指摘原判決認定
    其販賣予己○○部分尚屬不能證明（理由詳如後述），固均非有理，惟檢察官上
    訴意旨，另指摘原判決就被告己○○販賣予丙○○及丁○○部分未予併案審理不
    當，則為有理由，自應由本院將原判決關於己○○、壬○○部分撤銷改判。爰審
    酌被告己○○、壬○○之素行、犯罪之動機、目的、手段，販賣毒品供人施用，
    不僅從中獲取暴利，且將戕害自身及他人身心健康至鉅，嚴重危害社會秩序，而
    本件被告己○○、壬○○遭警查獲之毒品數量甚大，顯見其持有毒品之規模不小
    ，及被告等犯罪後否認犯行之態度等一切情狀，分別量處如主文第二、三項所示
    之刑，以示懲戒。
五、扣案安非他命十二包、海洛因七包，經送驗結果，安非他命十二包合計淨重三七
    ‧六八公克（驗餘合計淨重三七．四○公克），均含有第二級毒品甲基安非他命
    成分，此有內政部警政署刑事警察局九十年十一月二十三日刑鑑字第一九八七○
    六號鑑驗通知書一紙附卷可佐；海洛因七包合計淨重八‧○三公克，均含有第一
    級毒品海洛因成分，有法務部調查局九十年九月十三日（九○）陸（一）字第九
    ○一七九一三○號鑑定通知書一紙附卷可佐；及於被告己○○住處內扣得之安非
    他命一包，經送驗結果，確含有甲基安非他命成分（驗餘淨重一．九二公克），
    此有內政部警政署刑事警察局九十年十一月二十三日刑鑑字第一九八七○六號鑑
    驗通知書一紙在卷可按；被告己○○身上查獲之安非他命一包（毛重Ｏ‧五公克
    ）為第一級毒品安非他命成分，為被告己○○所不爭；被告壬○○經警查獲之海
    洛因三包，經送驗結果，海洛因三包合計淨重七四‧二二公克，內含有第一級毒
    品海洛因成分，有法務部調查局九十年九月十三日（九○）陸（一）字第九○一
    七九一三一號鑑定通知書一紙附卷可佐。另警員於被告己○○住處所查獲之吸食
    器一組、玻璃球一個、研磨機一台、分裝鏟二支，經送驗結果，吸食器一組、玻
    璃球一個、研磨機一台、分裝鏟二支分別均有海洛因及甲基安非他命殘餘，研磨
    機一台內有海洛因殘餘，此有內政部警政署刑事警察局九十年十一月二十三日刑
    鑑字第一九八七○六號鑑驗通知書一紙附卷可佐，是上開殘留有海洛因及甲基安
    非他命成分之吸食器一組、玻璃球一個、研磨機一台、分裝鏟二支，因與殘留之
    海洛因、甲基安非他命呈無法分離之狀態，而海洛因、甲基安非他命屬毒品危害
    防制條例第二條所列之第一、二級毒品，為違禁物，爰併依毒品危害防制條例第
    十八條第一項前段之規定沒收銷燬之。扣案之毒品之外包裝為被告己○○、壬○○所有，供販賣毒品所用之物，應依毒品危害防制條例第十九條第一項宣告沒收
    。再證人辛○○僅泛稱：曾向己○○購買過約四次安非他命，每次都是以一千至
    二千元之代價，而證人戊○○亦泛稱：向己○○、甲○○二人購買兩次的安非他
    命，每次購買的金額為三千元及六千元；證人丙○○則以價值二千元之安非他命
    抵償借款；證人丁○○亦泛稱向己○○購買三、四次安非他命，每次購買金額為
    一千元，是為被告己○○之利益計，分別以較少之金額及次數計，並以此作為認
    定被告己○○犯罪所得之基礎，以此換算，被告己○○前後四次，以一千元價格
    販賣安非他命予辛○○，先後以三千元及六千元之價格販賣安非他命予戊○○，
    以二千元價值之安非他命抵償借款，及以一千元價格販賣安非他命三次予丁○○
    ，所得一萬八千元，應依毒品危害防制條例第十九條第一項之規定宣告沒收，如
    全部或一部不能沒收時，以其財產抵償之。至警員於己○○住處所扣得之分裝袋
    一包及身上扣得之夾鏈袋，經檢視為乾淨之塑膠分裝袋，及警員在被告壬○○所
    有之車上所扣得之注射針筒一支，均未檢出有毒品之反應，且上開物品，亦非專
    供販賣毒品所用之物，爰不另為沒收之諭知。
六、公訴意旨另以：被告壬○○與陳啟彬共同於九十年六月中旬某日，在嘉義縣水上
    鄉某朋友家中，以八萬元之價錢，販賣第一級毒品海洛因一兩予己○○，因認被
    告壬○○此部分亦涉有毒品危害防制條例第四條第一項之販賣第一級毒品罪嫌云
    云。惟按犯罪事實應依證據認定之，無證據不得推定其犯罪事實；又證人之個人
    意見或推測之詞，不得作為證據，刑事訴訟法第一百五十四條、第一百六十條分
    別定有明文。本件公訴人認被告壬○○涉有上開販賣第一級毒品之罪嫌，係以同
    案被告甲○○之供述為其論據。訊之被告己○○及壬○○，則堅決否認有上開販
    賣第一級毒品海洛因予被告己○○之犯行。經查，甲○○固於警訊中供稱：曾見
    過被告壬○○與陳啟彬於九十年六月中旬，在嘉義縣水上鄉販賣一兩八萬元之海
    洛因予被告己○○云云。然甲○○於偵查中則係供述：「（問：己○○的毒品都
    如何來的？）是向劉允中、陳啟彬、壬○○三人購買的....在嘉義水上，約一個
    月前，己○○開車載我去交流道己○○朋友附近，陳啟彬、壬○○在那裡等，己○○下車拿了八萬給對方，拿了一包白白的東西上車」等語（見偵查卷第二十五
    頁），足見甲○○並未與被告己○○一同下車，而與被告壬○○洽談事情，甲○○亦只認被告己○○之金錢「知道他用在吸毒」、「不知他買毒品」、「拿了一
    包白白的東西」，是甲○○謂被告壬○○有販賣海洛因予己○○，僅係其個人推
    測之詞，不得作為證據。又依甲○○所言，被告己○○為親自與被告壬○○交易
    海洛因之人，然被告己○○於本院審理時，則堅決否認有於上開時地向被告壬○○、陳啟彬購買海洛因之情。而被告己○○既否認上開向被告壬○○購買海洛因
    之事實，則被告甲○○之上開供述是否屬實，亦堪質疑。綜上所述，本案尚難僅
    憑甲○○之猜測性供述，遽認被告壬○○確有於上開時地販賣海洛因予被告己○○之犯行，此部分尚不能證明被告壬○○犯罪。此外，復查無其他積極之證據足
    認被告壬○○確有公訴人所指之上開販賣第一級毒品犯行，原應為無罪之諭知，
    惟公訴人認被告壬○○此部分行為與前開經本院認定有罪之犯行間，有連續犯之
    裁判上一罪關係，爰不另為無罪之諭知，附予敘明。
據上論結，應依刑事訴訟法第三百六十九條第一項前段、第三百六十四條、第二百九
十九條第一項前段、第三百條，毒品危害防制條例第四條第二項、第五條第一項、第
十八條第一項前段、第十九條第一項，刑法第十一條前段、第二十八條、第五十六條
、第四十七條，判決如主文。
本案經檢察官林炎昇到庭執行職務。
中    華    民    國      九十二      年      八      月      七        日
                                  臺灣高等法院臺南分院刑事第二庭
                                      審判長法官  黃    崑    宗
                                            法官  莊    俊    華
                                            法官  林    勝    木
右正本證明與原本無異。
如不服本判決，應於判決送達後十日內向本院提出上訴狀，其未敘述理由者並應於提
出上訴狀後十日內向本院補提理由書（應附繕本)。
                                      法院書記官  吳    秋    賢
中    華    民    國      九十二      年      八      月      十三      日
附錄法條：
毒品危害防制條例第四條第二項：製造、運輸、販賣第二級毒品者，處無期徒刑或七
                              年以上有期徒刑，得併科新台幣七百萬元以下罰金
                              。
毒品危害防制條例第五條第一項：意圖販賣而持有第一級毒品者，處無期徒刑或十年
                              以上有期徒刑，得併科新台幣七百萬元以下罰金。


司法院資訊處製作；財團法人民間司法改革基金會備份。
